【裁判字號】    92,台上,4528
【裁判日期】    920821
【裁判案由】    偽造貨幣
【裁判全文】
最高法院刑事判決                              九十二年度台上字第四五二八號
    上  訴  人  甲○○
右上訴人因偽造貨幣案件，不服台灣高等法院中華民國九十二年五月十五日第二審判
決（九十二年度上訴字第一一三六號，起訴案號：台灣桃園地方法院檢察署九十一年
度偵字第一七四三三號 ），提起上訴，本院判決如左：
    主  文
上訴駁回。
    理  由
按刑事訴訟法第三百七十七條規定，上訴於第三審法院，非以判決違背法令為理由，
不得為之。是提起第三審上訴，應以原判決違背法令為理由，係屬法定要件。如果上
訴理由狀並未依據卷內訴訟資料，具體指摘原判決不適用何種法則或如何適用不當，
或所指摘原判決違法情事，顯與法律規定得為第三審上訴理由之違法情形，不相適合
時，均應認其上訴為違背法律上之程式，予以駁回。上訴人甲○○上訴意旨略稱：(一)
、原審未踐行必要之調查程序以釐清事實，徒以上訴人明知綽號「小婉」之成年女子
印製偽鈔之背景，收受其支付貨款之七張新台幣（下同）千元偽鈔，認上訴人係意圖
供行使之用，故意收集偽鈔而論處上訴人罪刑，所為有罪之推定，顯已違背一般生活
經驗之定則及論理法則。又上訴人於原審法院已陳報偽鈔來源之「小婉」真實姓名，
請求傳訊調查，原審未予採納調查，亦未敘明不予調查之理由，有應於審判期日調查
之證據未予調查之違法。(二)、本件最輕本刑為三年以上有期徒刑，係刑事訴訟法第三
十一條第一項之強制辯護案件，原審於審判期日固指定公設辯護人為上訴人辯護，然
該公設辯護人並未依法踐行公設辯護人條例第十三條、第十六條有關公設辯護人應盡
量蒐集對於被告有利之證據及製作辯護書提出於法院之規定，為上訴人辯護，僅略以
：「請依法判決」云云，草率敷衍，應視為未到庭辯護，以維護上訴人之防禦權益，
原審卻逕行判決，於法自屬有違等語。
惟查：採證認事係屬事實審法院之職權，而法院憑以認定犯罪事實之證據，並不以直
接證據為限，即綜合各種直接、間接證據，本於推理作用，為其認定犯罪事實之基礎
，如不違背經驗法則與論理法則，亦非法所不許。原判決依憑上訴人於警訊、檢察官
偵查時之供述，卷附中央銀行發行局九十一年七月八日台央發字第○九一○○三○九
四九號函，並扣案之七張千元偽鈔等證據資料，為綜合之判斷，認上訴人有原判決事
實欄所載之犯行，因而維持第一審論處上訴人意圖供行使之用而收集偽造之通用紙幣
（累犯）罪刑之判決，駁回上訴人在第二審之上訴。已詳敘其調查證據之結果及證據
取捨並認定犯罪事實之理由。且對於上訴人否認犯罪所辯各節如何係飾卸之詞，不足
採信，詳加說明指駁。所為論斷均有卷存證據資料可資覆按，就形式上觀察，要無採
證認事違背經驗法則、論理法則，或有其他違背法令之情形，尚難任意指摘為違法。
原判決理由一已敘明如何認定上訴人明知綽號「小婉」等人製造持有偽鈔之情形，且
扣案之偽鈔有編號相同，防偽功能闕如等明顯偽造之特徵，上訴人竟予以收受，有收
集供行使用之意圖及犯行，所憑之依據及得心證之理由。所為之論斷，並非無據，亦
非一般事理所無，難認有違背經驗法則或論理法則之情形，不得任加指摘而執為上訴
第三審之適法理由。又上訴人於檢察官偵查期間，雖曾帶警員追查「小婉」之下落，
但均無結果，而上訴人迄原審審判期日亦未能陳報「小婉」之真實姓名及住處等資料
，以供調查，雖原審辯論終結後，上訴人具狀陳稱「小婉」之真實姓名為陳小薇，並
請求延長（再開）辯論，但仍未陳報其住處或聯絡之方法，自無從傳喚調查，原審因
而未再開辯論，亦難指有應於審判期日調查之證據未予調查之情形，不得執為上訴第
三審之合法理由。再上訴人雖無選任辯護人為其辯護，但原審法院已指定公設辯護人
為其辯護，而指定辯護人即原審法院公設辯護人周君穎已於九十二年四月二十五日提
出辯護書詳載辯護意旨（原審卷第五十三頁，原審法院九十二年度辯戊字第一二五號
辯護書），並於審判期日依辯護書所載之意旨，為上訴人詳加辯護，有原審審判筆錄
可稽。上訴意旨(二)指摘公設辯護人未提出辯護書，辯護時復僅稱：「請依法判決」云
云，顯與卷內資料不符，難認係依卷內資料為原判決具體違法之指摘，不得執為上訴
第三審之適法理由。此外上訴意旨又未依據卷內訴訟資料指摘原判決尚有何項具體違
背法令之情形，徒憑己見，就原審採證認事職權之適法行使，及原判決已明白論斷之
事項，任意指摘為違法，核與法律規定得為第三審上訴理由之違法情形，不相適合，
應認其上訴違背法律上之程式，予以駁回。
據上論結，應依刑事訴訟法第三百九十五條前段，判決如主文。
中      華      民      國    九十二    年      八      月    二十一    日
                              最高法院刑事第三庭
                                  審判長法官  林  茂  雄
                                        法官  王  居  財
                                        法官  張  祺  祥
                                        法官  李  伯  道
                                        法官  郭  毓  洲
      右正本證明與原本無異
                                              書  記  官
中      華      民      國    九十二    年      八      月    二十七    日


司法院資訊處製作；財團法人民間司法改革基金會備份。
